【裁判字號】    98,交易,317
【裁判日期】    981110
【裁判案由】    過失致死
【裁判全文】
臺灣臺北地方法院刑事判決             98年度交易字第317號
公  訴  人  臺灣臺北地方法院檢察署檢察官
被      告  甲○○
上列被告因過失致死案件，經檢察官提起公訴（98年度調偵字第
411 號），本院判決如下：
    主  文
甲○○因過失致人於死，處有期徒刑伍月，如易科罰金，以新臺
幣壹仟元折算壹日。
    事  實
一甲○○於民國98年1 月25日凌晨12點40分左右駕駛3696-EK 自
  用小客車，沿臺北市○○區○○路2 段由西往東方向行駛，行
  至木柵路2 段左轉興隆路口時，原應注意汽車行駛至交岔路口
  未達中心處，不得佔用來車道搶先左轉彎，並應禮讓直行車先
  行，且依當時情形亦無不能注意之情事，竟仍於前述交岔路口
  未達口中心處前，即佔用來車道搶先左轉彎，疏未注意同路段
  對向車道之張鴻軒騎乘296-BGL 重型機車直行前來，張鴻軒行
  至該交岔路口，發現前述自用小客車於該處左轉，為閃避該自
  小客車而失控打滑，人車倒地滑向該自用小客車，機車車頭遂
  撞擊前述自用小客車右側車門下方，致張鴻軒受有顱骨、頸胸
  椎、肱骨多發性骨折，腦挫傷，於送往臺北市立萬芳醫院（下
  稱萬芳醫院）前即死亡，雖經該院施以急救，仍於98年1 月25
  日凌晨2 點18分左右宣告不治。嗣甲○○於有偵查犯罪職權之
  公務員知悉前，向前往處理現場之警員蔡曜駿當場承認為肇事
  者，始知上情。
二案經臺北市政府警察局文山第一分局報請臺灣臺北地方法院檢
  察署檢察官偵查起訴。
    理  由
一被告以外之人於審判外之言詞或書面陳述，除法律有規定者外
  ，不得作為證據，刑事訴訟法第159 條第1 項固有明文；惟被
  告以外之人於審判外之陳述，雖不符同法第159 條之1 至之4
  規定，而經當事人於審判程序同意作為證據，法院審酌該言詞
  陳述或書面陳述作成時之情況，認為適當者，亦得為證據。又
  當事人、代理人或辯護人於法院調查證據時，知有第159 條第
  1 項不得為證據之情形，而未於言詞辯論終結前聲明異議者，
  視為有前項之同意，同法第159 條之5 亦定有明文。本件公訴
  人及被告甲○○於本院準備程序及審判程序中對於本院所引用
  之供述及非供述證據之證據能力均表示沒有爭執，且迄於言詞
  辯論終結前未聲明異議。經審酌本院所引用之供述及非供述證
  據資料作成時之情況，核無違法取證或其他瑕疵，認為以之作
  為證據為適當，均得做為證據。
二認定犯罪事實所憑之證據及理由
(一)事實欄所載被告於98年1 月25日凌晨12點40分左右，駕駛3696
  -EK 自用小客車，沿臺北市○○區○○路2 段由西往東方向行
  駛，行至木柵路2 段左轉興隆路口，於未達中心處前即佔用來
  車道搶先左轉彎，疏未注意同路段對向車道之被害人騎乘296-
  BGL 重型機車直行前來，被害人行至該交岔路口，發現前述自
  用小客車於該處左轉，為閃避該自小客車而失控打滑，人車倒
  地滑向該自用小客車，機車車頭遂撞擊前述自用小客車右側車
  門下方，致被害人受有顱骨、頸胸椎、肱骨多發性骨折，腦挫
  傷，於送往萬芳醫院前即死亡，雖經該院施以急救，仍於98年
  1 月25日凌晨2 點18分左右宣告不治等事實，除據被告自白外
  ，並有臺北市政府警察局文山第一分局（下稱文山第一分局）
  道路交通事故調查報告表、道路交通事故現場圖、道路交通事
  故補充資料表、現場及車損照片、萬芳醫院診斷證明書、相驗
  屍體證明書、臺灣臺北地方法院檢察署檢驗報告書、法務部法
  醫研究所（98）醫剖字第0981100300號解剖報告書、（98）醫
  鑑字第0981100371號鑑定報告書等可證，堪認屬實。
(二)按汽車駕駛人轉彎時，行經交岔路口未達口中心處，佔用來車
  道搶先左轉彎，或轉彎車不讓直行車先行者，處新臺幣600 元
  以上，1800元以下罰鍰，道路管理處罰條例第48條第1 項第3
  款、第6 款定有明文，道路交通安全規則第102 條第1 項第5
  款、第7 款亦規定，汽車行駛至交岔路口左轉彎時，應距交岔
  路口30公尺前顯示方向燈或手勢，換入內側車道或左轉車道，
  行至交岔路口中心處左轉，不得佔用來車道搶先左轉，且轉彎
  車應讓直行車先行。依道路交通事故現場圖及現場照片顯示，
  被害人前述機車第1 道刮地痕位於木柵路2 段由東往西車道與
  興隆路由南往北車道交岔路口，長約2.9 公尺，接續之擦地痕
  長約2.8 公尺，經過約2.7 公尺（即4.8 公尺-(2.8 公尺-0.7
  公尺)） 後發生第2 道刮地痕，長約2.7 公尺，且第2 道刮地
  痕與第1 道刮地痕及擦地痕呈約120 度角，並非平行，血跡及
  散落物亦分別位於第2 道刮地痕之始點及終點附近，機車停止
  於距離第2 道刮地痕終點不到1.5 公尺（即8.8 公尺-4.8公尺
  -2.7公尺）之處，機車自倒地後滑行所產生之第1 道刮地痕起
  點至與前述自用小客車撞擊點約10公尺，另向滑行約5 公尺始
  停止，被告前述自用小客車則靜止於木柵路2 段由東往西車道
  靠近興隆路北側路段分向限制線前。依此，本件兩車撞擊地點
  應在第2 道刮地痕之始點，位於木柵路2 段由東往西車道與興
  隆路由北往南車道交岔之路口無疑，足認被告自木柵路2 段由
  西往東方向左轉興隆路口時，於交岔路口未達中心處前，即佔
  用來車道搶先左轉彎，致被害人為閃避該自小客車而失控打滑
  倒地，被告就本件車禍之發生，自有過失，且其過失行為與被
  害人死亡之結果有相當因果關係。本件證據明確，已可認定被
  告有事實欄所載犯行，應依法論科。
(三)依證人乙○○於本院審理時結證稱：本件車禍發生當天是除夕
  夜，下毛毛雨，其站在臺北市○○路○ 段23號門口聊天，面向
  肇事路口，站立之處不是在轉角，是在木柵路2 段上，就是在
  現場圖上用紅筆劃○的地方，右前方是7-11，就是用紅筆劃△
  的地方。其看到1 部自用小客車從右側木柵路2 段駛至路口，
  停在7-11前紅綠燈號誌看一下，當時號誌是綠燈，自用小客車
  開始慢慢左轉，時速大約1、20公里接著就聽到碰一聲很大聲
  ，依其警察局的印象，聽到碰一聲時，號誌是黃燈，沒有看到
  另1部車的情形（本院卷第42頁反面至第43頁反面）等語，及
  被告自承進入路口時是綠燈，轉到一半時變成黃燈，車禍發生
  後下車查看時已變成紅燈（偵卷第28頁、本院卷第44頁）等語
  ，參以文山第一分局98年7月13日北市警文一分刑字第098308
  17500號函檢送之路口號誌運轉圖（本院卷第11頁）可知，被
  告通過路口時為綠燈，進入交岔路口後，號誌始轉為黃燈。又
  道路交通事故調查報告表(一)速限欄記載該路段行車速限為時
  速50公里，依道路交通標誌標線號誌設置規則第231條第1款規
  定，黃色燈號應為3秒。則以被告僅以時速約1、20公里之速度
  進行左轉彎，速度極為緩慢，前述機車卻於倒地滑行約10公尺
  ，撞擊前述自用小客車右側車門後，仍無法停止，繼續另向滑
  行約5公尺後始靜止之滑行方向與距離，及依兩車車損照片顯
  示機車零件及碎片散落一地、車頭及左側車身均嚴重毀損，前
  述自用小客車右側後車門下方凹損、部分底盤掉落之兩車受損
  狀況等情觀之，足認被害人乃於號誌變換為黃燈後，始進入交
  岔路口，且於進入交岔路口前並未減速行駛。
(四)按道路交通安全規則第94條第3 項規定，汽車行駛時，駕駛人
  應注意車前狀況及兩車併行之間隔，並隨時採取必要之安全措
  施。依本件道路交通事故調查報告表(一)光線、路面狀況(2)
  路面狀態欄之記載，現場照片，及證人乙○○前述證言可知，
  本件事發當時天雨，肇事路段路面處於溼潤之狀態，雖有路燈
  照明，但光線不佳。被害人騎乘前述機車沿木柵路2 段由東往
  西方向行駛至興隆路口欲通過路口前，原應注意路口有無左轉
  彎車輛之車前狀況，且因路面溼潤可能影響車輛剎停之功能，
  光線不佳可能影響有無人車及距離之判斷，在此情形下，更應
  減速行駛，隨時採取再減速或剎停等必要之安全措施，而達防
  止意外發生之目的。惟被害人行至路口前並未注意路口有無轉
  彎車輛之車前狀況，亦未減速行駛，即貿然進入交岔路口，以
  致未發現被告之自用小客車已在路口左轉彎之事實，其就本件
  車禍之發生亦與有過失，但仍不能據此解免被告疏失之責，應
  予敘明。
三論罪科刑之依據：核被告所為，係犯刑法第276 條第1 項過失
  致死罪。被告於車禍發生後，其犯情未被有偵查犯罪職權之公
  務員發現前，即向據報趕赴現場處理之臺北市政府警察局交通
  大隊文山一分局交通分隊警員蔡曜駿坦承為其駕車肇事之事實
  ，有臺北市○○○○○道路交通事故肇事人自首情形紀錄表1
  份在卷可憑，嗣於本院審理時並到庭接受裁判，合於自首之要
  件，依刑法第62條前段規定，減輕其刑。本院審酌被告犯後坦
  承犯行，但未與被害人家屬和解，過失情節非輕及被害人與有
  過失等一切情狀，量處如主文所示之刑，並諭知易科罰金之折
  算標準。
四適用之法條：刑事訴訟法第284 條之1 、第299 條第1 項前段
  ，刑法第276 條第1 項、第62條前段、第41條第1 項前段，刑
  法施行法第1 條之1 。
本案經檢察官沈志成到庭執行職務
中    華    民    國    98    年    11    月    10    日
                  刑事第15庭  法  官   邱蓮華
上正本證明與原本無異。
如不服本判決應於收受送達後10日內向本院提出上訴書狀，並應
敘述具體理由；其未敘述上訴理由者，應於上訴期間屆滿後20日
內向本院補提理由書（均須按他造當事人之人數附繕本）「切勿
逕送上級法院」。告訴人或被害人如對於本判決不服者，應具備
理由請求檢察官上訴，其上訴期間之計算係以檢察官收受判決正
本之日期為準。
                              書記官   葉宜玲
中    華    民    國    98    年    11    月    10    日
附錄論罪科刑法條
刑法第276條第1項
因過失致人於死者，處2 年以下有期徒刑、拘役或2000元以下罰
金。

司法院資訊處製作；財團法人民間司法改革基金會備份。
